【裁判字號】    90,訴,944
【裁判日期】    900717
【裁判案由】    違反護照條例等
【裁判全文】
台灣桃園地方法院刑事判決                            九十年度訴字第九四四號
    公  訴  人  臺灣桃園地方法院檢察署檢察官
    被      告  乙○○
右列被告因違反護照條例等案件，經檢察官提起公訴（九十年度偵字第七二０三號）
，本院判決如左：
        主  文
乙○○共同行使偽造私文書，足以生損害於公眾及他人，處有期徒刑柒月，未扣案之
「劉嘉玲」國民身分證上關於變造之乙○○相片部分、普通護照申請委任書上偽簽之
「甲○○」署名一枚及已扣案之「甲○○」名義之護照一本均沒收。
        事  實
一、乙○○係來臺依親之大陸地區人民，因不習慣臺灣之生活環境，欲偷渡前往加拿
    大國營生，於民國九十年二月間與不詳真實姓名綽號「老二」之成年男子謀議，
    由綽號「老二」之成年男子，安排前往加拿大之事宜，約定事成之後，由乙○○
    支付新臺幣（下同）四萬元之代價予綽號「老二」之男子，二人基於共同行使變
    造國民身分證以申請護照持用及行使偽造私文書之犯意連絡，由綽號「老二」之
    男子帶領乙○○前往不詳店名之照相館拍照後，將以不詳方法取得之「甲○○」
    國民身分證之相片撕下，變造為乙○○之相片，並假冒「甲○○」之名義製作普
    通護照申請書，並影印上述變造之國民身分證影本黏貼其上及於普通護照申請之
    委任書上偽簽「甲○○」之署名，虛偽製作「甲○○」名義之普通護照申請書及
    委任書等私文書，一併於九十年二月十六日，委由不知情之旅行社職員何宜娟持
    向外交部領事事務局申請核發護照，致使上該機關承辦之公務員，將此不實之「
    甲○○」申請護照事項登載於職務上所載之公文書，並於同年月二十二日據以摯
    發上貼乙○○相片，而持有人為「甲○○」之護照號碼：000000000號
    護照一本。綽號「老二」之男子取得護照，於其上偽簽「甲○○」署名一枚，旋
    於同年三月間某日，持上開「甲○○」護照前往加拿大駐臺機構，辦理許可入境
    之簽證後，於同年五月一日安排乙○○持上述護照，由桃園中正機場搭乘中華航
    空公司Ｃ－一六三二號班機出境，致使內政部警政署航空警查局證照查驗人員，
    將此不實之「甲○○」出國至加拿大之事項鑑入電腦，而登載於職務上所載之公
    文書，乙○○於順利登機抵達加拿大時，為該國移民局人員查覺有異，拒絕其入
    加國國境，並以原機遣返臺灣，始悉上情，足以生損害於「甲○○」、戶政機關
    對於國民身分證管理之正確性、外交部領事事務局對於護照核發之正確性及內政
    部警政署入出境管理局對於人民入出境管理之正確性。
二、案經內政部警政署航空警察局移送臺灣桃園地方法院檢察署檢察官偵查起訴。
        理  由
一、訊據被告乙○○對於右揭事實坦承不諱，並經證人何宜娟於警訊時證述在卷，另
    有「甲○○」名義之護照一本、普通護照申請書一張、委任書一張扣案及附卷可
    稽。事證明確，被告右揭犯行，可以認定。
二、查：被告變造「甲○○」國民身分證持以假冒「甲○○」名義製作普通護照申請
    書及委任書持向身外交部領事事務局申請核發護照，據以持用出境，核係犯刑法
    第二百十六條、第二百十條之行使偽造私文書罪及第二百十四條之使公務員登載
    不實罪及護照條例第二十三條第二項之罪；又於取得護照後，由綽號「老二」於
    護照上偽簽「甲○○」署名，係犯刑法第二百十七條之偽造署押罪。被告就上述
    犯行，與綽號「老二」之成年男子間，有意思聯絡及行為分擔，皆為共同正犯。
    其等於委任書上偽簽「甲○○」署名，為偽造私文書之部分行為。又持變造國民
    身分證申請護照及偽造私文書之低度行為，為行使護照及偽私文書之高度行為吸
    收，均不另論罪。公訴人雖以被告之共犯即綽號「老二」之男子於護照上簽署「
    甲○○」屬名，係犯變造特種文書罪云云。然查：護照持有人簽名欄，係護照核
    發後，由持有人於其上自行簽名，以供日後核對之用，不構成護照內容之一部分
    ，綽號「老二」之共犯於其上簽名，要與變造護照之要件不符。核其所為應係成
    立偽造署押罪，起訴法條容有誤會，自應予變更。又持變造之國民身分證申請護
    照，所犯護照條例第二十三條之罪係刑法第二百十六條、第二百十二條行使變造
    國民身分證罪之特別規定，係屬法規競合，即不再論以行使變造國民身證罪，均
    附此敘明。先後二次使公務員登載不實之犯行，時間緊接，構成要件相同，顯係
    基於概括之犯意而為，應論以連續犯一罪。所犯上開四罪具有方法結果牽連關係
    ，應從一重之行使偽造私文書罪論處。爰審酌被告犯罪之動機、目的、手段，犯
    罪時所受之刺激及其品性、生活狀況、智識程度、犯罪所生之損害，及犯罪後坦
    承之態度等一情狀，量處如主文所示之刑。
三、「甲○○」身分證上關於變造之乙○○相片部分、係被告所有供犯罪所用之物；
    「甲○○」名義之護照號碼：000000000號護照一本，為被告因犯罪所
    得之物，分別依刑法第三十八條第一項第二款、第三款之規定沒收；普通護照申
    請書（包括其上黏貼之變造國民身份證影本）及委任書，雖係被告所有供犯罪所
    用之物，惟於申請時交與外交部領事事務局，成為該局所有，故僅就委任書上偽
    簽之「甲○○」署名一枚，依同法第二百十九條之規定沒收；至「甲○○」名義
    之護照上偽簽之「甲○○」署名一枚，已與該護照在物質上合為一體，無從分離
    ，而護照已依法宣告沒收，既如上述，就此枚偽簽之署名，事實上即無重複諭知
    沒收之必要，附此敘明。
據上論斷，應依刑事訴訟法第二百九十九條第一項前段、第三百條，護照條例第二十
三條第二項、刑法第二十八條、第二百十六條、第二百十條、第二百十四條、第二百
十七條、第五十五條、第五十六條、第三十八條第一項第二款、第三款、第二百十九
條、罰金罰鍰提高標準條例第一條前段，判決如主文。
本案經檢察官潘怡華到庭執行職務。
中      華      民      國      九十      年      七      月    十七    日
                                臺灣桃園地方法院刑事第二庭
                                    法  官  江振義
右正本證明與原本無異。
如不服本判決，應於判決送達後十日內向本院提出上訴狀( 應附繕本 )，上訴於
臺灣高等法院。
                                    書記官  李劍龍
中      華       民      國     九十      年      八      月      七    日
附論罪科刑依據之法條：
護照條例第二十三條第二項：
將國民身份證交付他人或謊報遺失，以供冒名申請護照者，處五年以下有期徒刑、拘
役或科或併科新臺幣十萬元已下之罰金。
前項冒用名義者，亦同。
刑法第二百十六條
行使第二百十條至第二百十五條之文書者，依偽造、變造文書或登載不實事項或使登
載不實事項之規定處斷。
刑法第二百十條
偽造、變造私文書，足以生損害於公眾或他人者，處五年以下有期徒刑。
刑法第二百十四條
明知為不實之事項，而使公務員登載於職務上所掌之公文書，足以生損害於公眾或他
人者，處三年以下有期徒刑、拘役或五百元以下罰金。
刑法第二百十七條
偽造印章、印文或署押，足以生損害於公眾或他人者，處三年以下有期徒刑。
盜用印章、印文或署押，足以生損害於公眾或他人者，亦同。
刑法第二百十九條
偽造之印章、印文或署押，不問屬於犯人與否，沒收之。


司法院資訊處製作；財團法人民間司法改革基金會備份。
